【裁判字號】    97,訴,995
【裁判日期】    971014
【裁判案由】    懲治走私條例
【裁判全文】
臺灣高雄地方法院刑事判決               97年度訴字第995號
公  訴  人  臺灣高雄地方法院檢察署檢察官
被      告  己○○
上列被告因懲治走私條例案件，經檢察官提起公訴（97年度偵字
第6599號），本院判決如下：
    主  文
己○○無罪。
    理  由
一、公訴意旨略以：被告己○○自民國93年間起，擔任「鼎泰食
    品有限公司」（下稱鼎泰公司）總經理，經營食品輸入貿易
    等業務，明知中國大陸產植之馬鈴薯，為行政院公告管制進
    口之農產品，竟基於走私管制大陸物品之犯意，於96年7 月
    12日，向中國大陸地區「世強冷凍食品公司」（下稱世強公
    司）購買冷凍馬鈴薯24,000公斤後，假藉進口大陸產製冷凍
    荸薺貨品之名義，以夾藏冷凍馬鈴薯之私運方式，委由不知
    情之順成報關有限公司（下稱順成報關公司），以鼎泰公司
    名義向高雄關稅局辦理進口，貨櫃號碼EMCU0000000 號、進
    口報單BE/96/Y386/2409 號，申報重量共24,500公斤（起訴
    書誤載為2 萬45000 公斤），嗣於同年月23日為財政部高雄
    關稅局在高雄港第116 號碼頭開櫃查驗，始知上情，因認被
    告涉犯懲治走私條例第2 條第1 項之私運管制物品進口逾公
    告數額罪嫌。
二、按犯罪事實應依證據認定之，無證據不得認定其犯罪事實；
    不能證明被告犯罪者，應諭知無罪之判決，刑事訴訟法第15
    4 條第2 項、第301 條第1 項分別定有明文。又刑事訴訟上
    證明之資料，無論其為直接或間接證據，均須達於通常一般
    之人均不致有所懷疑，而得確信其為真實之程度，始得據為
    有罪之認定，若關於被告是否犯罪之證明未能達此程度，而
    有合理懷疑之存在，致使無從形成有罪之確信，根據「罪證
    有疑，利於被告」之證據法則，即不得遽為不利被告之認定
    。
三、公訴意旨認被告涉犯懲治走私條例第2 條第1 項之走私罪嫌
    ，無非係以：(1)被告於警詢之供述；(2)證人即順成報關公司
    經理洪金城於警詢之證詞；(3)進口報單、本案貨物商業發票
    （起訴書誤載為商業本票）、包裝清單、廠商基本資料、中
    華民國輸出入貨品分類號列（冷凍馬鈴薯）、裝船通知、製
    造證明書、長榮國際股份有限公司到貨通知書、合作金庫商
    業銀行開發信用狀申請書、財政部高雄關稅局97年1 月22日
    97年第00000000號處分書各1 份，為其論罪之依據。
四、訊據被告堅詞否認犯行，辯稱：我是向世強公司購買馬蹄丁
    （即荸薺），但該公司給我們的是馬鈴薯丁，查證結果是該
    公司工人誤裝所致，我實際要進口者為冷凍荸薺，並無走私
    之行為等語。經查：
（一）本判決下列所引用各項有關被告以外之人於審判外之言詞
      或書面陳述部分，業經檢察官、被告同意作為本案證據使
      用，本院審酌該等言詞或書面陳述作成時之情況，無何虛
      偽或其他不當情事，且均與本案之待證事實有關，依刑事
      訴訟法第159 條之5 第1 項規定，認具有證據能力，合先
      敘明。
（二）被告為鼎泰公司總經理，於96年7 月20日，以鼎泰公司向
      大陸地區世強公司購買大陸產製冷凍荸薺丁24,500公斤之
      名義，向高雄關稅局申報進口，於同年月23日，經高雄關
      稅局人員在高雄港第116 號碼頭開櫃查驗結果，發現貨櫃
      內裝載冷凍荸薺丁500 公斤（50箱，每箱10公斤）、冷凍
      馬鈴薯丁24,000公斤（即2,400 箱），與進口報單申報內
      容不符，嗣被告放棄領取該批冷凍荸薺丁，該批馬鈴薯丁
      則遭高雄關稅局予以沒入等事實，業據被告坦承不諱，並
      經證人即查驗本案貨物之關務員丁○○到院證述屬實，復
      有BE/96/Y386/2409 號進口報單、包裝清單、商業發票、
      高雄關稅局處分書等各1 份附卷可稽（偵卷第11至15、26
      頁），是此部分事實，洵堪認定。
（三）大陸產製之冷凍馬鈴薯丁，依我國輸出入貨品分類號列係
      屬不准輸入之物品，此經證人丁○○於本院證述甚明，並
      提出我國輸出入貨品分類號列表及其說明資料1 份在卷可
      按（院卷第81至83頁）。被告就上開貨櫃遭查獲裝有冷凍
      馬鈴薯丁24,000公斤，辯稱伊向世強公司所購買者為冷凍
      荸薺丁，係世強公司員工誤裝所致等語，查：
   1、被告前於調查中業已提出世強公司出具之製造證明書及裝
      船通知、長榮國際股份有限公司到貨通知書、合作金庫商
      業銀行開發信用狀申請書各1 份（偵卷第18至22頁），其
      上一致記載貨物品名為冷凍荸薺丁、重量24,500公斤、箱
      數2,450 箱；被告於審理中再提出鼎泰公司96年7 月4 日
      訂購單、經福建省龍海市公證處公證及財團法人海峽交流
      基金會驗證之世強公司出口貨物報關單影本各1 份（院卷
      第15、47至50頁），其上所載貨物名稱、箱數、重量等，
      均核與調查中所提出之製造證明書等文件內容相符；佐以
      證人即鼎泰公司員工乙○○、李御寧就上開96年7 月4 日
      訂購單分別為渠等所填寫、審核一情，已於本院證述明確
      ，證人乙○○並證稱：我與世強公司聯絡訂購之貨物為馬
      蹄丁，當時是因為安全庫存數量不足，所以才向世強公司
      進口，信用狀申請書也是我寫的，上面記載每公斤0.55美
      元，是我們公司向世強公司購買馬蹄丁的價格等語，足認
      被告所辯，並非無據。
   2、證人即世強公司經理甲○○於本院結證：世強公司與鼎泰
      公司業務往來已有6 、7 年，鼎泰公司是下游廠商，世強
      公司銷售冷凍蔬菜給鼎泰公司，96年7 月間，鼎泰公司有
      下訂單購買馬蹄丁，我們依據訂單內容出貨，結果被告說
      到貨的是馬鈴薯丁，我很納悶，去瞭解結果，是因為凍庫
      工管理換人，他將馬蹄丁與馬鈴薯丁搞錯了，本次交易之
      標的為馬蹄丁等語，核與前開文件所載及證人乙○○所述
      一致，且證人甲○○所證，顯不利於世強公司，世強公司
      將因此負擔債務不履行、損害賠償等契約責任，衡情，證
      人甲○○應無為損害世強公司利益，而故意虛偽陳述之必
      要，參以冷凍荸薺丁與冷凍馬鈴薯丁，外觀極為相似，此
      有卷附照片1 份足徵（院卷第52、53頁），證人甲○○所
      證員工誤裝之詞，亦無悖常情，是其證詞應值採信，堪認
      被告向世強公司訂購者，應係冷凍荸薺丁。
   3、又本件交易約定之貨物單價係每公斤0.55美元，業經證人
      乙○○證陳屬實，並有卷附開發信用狀申請書可稽，前已
      敘及，世強公司更已領取本件交易之信用狀貨款，此據證
      人甲○○、李御寧於本院證述無訛，被告並提出貨款領取
      證明資料1 份在卷（院卷第107 、108 頁），而冷凍荸薺
      丁之價格較冷凍馬鈴薯丁昂貴一節，則經證人丁○○、甲○○證述一致，證人丁○○並證稱：本案高雄關稅局處分
      書所載冷凍荸薺丁、冷凍馬鈴薯丁之完稅價格，係以數量
      乘以單價計算，單價是由關稅總局驗估處決定的，本案處
      分書冷凍荸薺丁之單價為每公斤0.55美元，冷凍馬鈴薯丁
      為每公斤0.3 美元等語甚明，此有卷附高雄關稅局處分書
      1 份可按，顯然被告確係以冷凍荸薺丁之單價與世強公司
      交易並付清貨款，則被告苟欲私運馬鈴薯進口，焉有以較
      高價之冷凍荸薺丁價格計價並付清貨款之理；換言之，被
      告以高價之冷凍荸薺丁進口低價之冷凍馬鈴薯丁，其利益
      何在？是衡諸一般為商之道，應認被告不致在無利可圖之
      情形下，甘冒涉犯走私罪嫌之風險，以高價之冷凍荸薺丁
      進口低價之冷凍馬鈴薯丁，被告所欲進口者，應係冷凍荸
      薺丁無疑。誠然，大陸產製之馬鈴薯為管制物品，不易進
      口，其利潤之有無，不可純以商品本身價值之高低加以觀
      察，惟遍查全卷，並無相關證據資料足資證明被告進口冷
      凍馬鈴薯丁，可獲取高於每公斤0.55美元之利潤，得認其
      有鋌而走險之犯罪動機，公訴人對此亦未提出任何事證供
      本院調查，是本院自無從徒以大陸產製之馬鈴薯為管制進
      口物品，遽為不利被告之認定。
   4、另關於本件貨櫃裝載情形，證人丁○○固於本院證稱：櫃
      門打開第1 排及第2 排最上面一層為冷凍荸薺丁，其餘都
      是冷凍馬鈴薯丁，且荸薺丁共50箱，紙箱標示代號為A，
      其他非A 代號之紙箱都是馬鈴薯丁，一開始我問報關行人
      員戊○○馬鈴薯丁有多少箱，戊○○詢問鼎泰公司後，告
      訴我馬鈴薯丁有650 箱，後來又說只有50箱荸薺丁，其他
      都是馬鈴薯丁，且只有箱子代號A 為荸薺丁，代號B 以上
      都是馬鈴薯丁等語，公訴人因認依此裝載情形，似有刻意
      隱瞞之嫌。惟證人甲○○對此證稱：每100 箱為1 個英文
      代號，因為前一個要出口到澳洲的貨櫃有剩下50箱馬蹄丁
      放在冷凍庫裡，是A 代號，鼎泰公司訂的馬蹄丁是後面叫
      貨，所以從B 依序往後編號並放入冷凍庫，裝櫃時，後面
      編號之箱子就先進櫃，導致第1 排及第2 排最上層之紙箱
      代號A 者均為馬蹄丁等語，被告亦補稱：一般工廠作業以
      英文字母編號裝箱，是為發生品質瑕疵或農藥檢驗有問題
      時可以追查來源，亦即生產履歷表等語，渠等所述，尚屬
      合理，故此裝載情形，尚不足作為被告涉有走私罪嫌之積
      極證明；況就本件貨櫃查驗過程，證人丁○○於本院證稱
      ：海關有電腦查驗系統，貨櫃是否檢驗由電腦抽驗系統決
      定，電腦抽中即要查驗，本件進口報單上記載件數2,450
      箱，我根據電腦抽驗的指位點發現裝有馬鈴薯等語，足見
      貨櫃是否開櫃查驗、開櫃後抽檢何只貨箱，均由電腦系統
      決定，則本件貨櫃之荸薺與馬鈴薯裝載情形，顯然無助於
      躲避海關人員之查驗，被告經營食品輸入貿易業務，由來
      已久，對此應無不知之理，益徵被告及證人甲○○上開所
      述，應係可採，堪認本件貨櫃裝載情形，並非為走私馬鈴
      薯而刻意掩飾所致。至公訴人雖聲請傳喚戊○○，欲證明
      本件貨櫃查驗當時，戊○○與鼎泰公司之聯繫情形，惟戊○○經本院依法傳拘未到，本院審酌本件查驗情形及查驗
      當時戊○○所傳達之內容，證人丁○○業已證述甚明，而
      導致本件貨物裝載情形之原因，亦經證人甲○○證述明白
      ，本院亦認可採，是就證人戊○○部分，應無再加傳拘之
      必要，附此敘明。
（四）綜上事證，堪認被告向世強公司所訂購進口者，應係冷凍
      荸薺丁，而非冷凍馬鈴薯丁，係因世強公司之疏誤，致生
      本件訴訟，是難認被告有何公訴意旨所指之走私犯嫌；此
      外，復查無其他積極證據，足認被告確有上述犯行，本件
      應屬不能證明被告犯罪，參諸前揭二之說明，自應諭知無
      罪之判決。
據上論斷，依刑事訴訟法第301 條第1 項，判決如主文。
本案經檢察官丙○○到庭執行職務。
中    華    民    國    97    年    10    月    14    日
                  刑事第十六庭  審判長法  官  李代昌
                                      法  官  吳芝瑛
                                      法  官  周宛瑩
以上正本證明與原本無異。
如不服本判決，應於判決送達後10日內，向本院提出上訴狀。
中    華    民    國    97    年    10    月    15    日
                                      書記官  彭帥雄


司法院資訊處製作；財團法人民間司法改革基金會備份。
